【裁判字號】    95,台上,70
【裁判日期】    950105
【裁判案由】    貪污
【裁判全文】
最高法院刑事判決                九十五年度台上字第七０號
    上  訴  人  甲○○
                        昌新村.
上列上訴人因貪污案件，不服台灣高等法院中華民國九十四年四
月二十七日第二審更審判決（九十四年度上更(二)字第四０號，起
訴案號：台灣宜蘭地方法院檢察署八十九年度偵字第一０一九號
），提起上訴，本院判決如下：
    主  文
上訴駁回。
    理  由
按刑事訴訟法第三百七十七條規定：上訴於第三審法院，非以判
決違背法令為理由，不得為之。是提起第三審上訴，應以原判決
違背法令為理由，係屬法定要件，如果上訴理由狀未依據卷內訴
訟資料，具體指摘原判決不適用何種法則或如何適用不當，或所
指摘原判決違法情事，顯與法律規定得為第三審上訴理由之違法
情形，不相適合時，均應認其上訴為違背法律上之程式，予以駁
回。本件原判決綜合全部卷證資料，認上訴人甲○○有其事實欄
所載之犯行，已詳敘所憑之證據與認定之理由。對於上訴人辯稱
：伊雖曾收到證人曾俊良委由曾俊賢於民國八十八年十一月一日
、同年十二月二十日、同年十二月二十八日所匯款項各新台幣（
下同）五萬元及八十九年三月十日之匯款四萬元，並經曾俊良要
求伊將款項夾帶入監，但依規定監所管理員不能替人犯攜帶東西
入監，伊將此情告知曾俊良，得曾俊良同意，由伊暫時保管該款
，嗣因伊對外負債，向曾俊良借錢，曾俊良同意借伊使用；監所
管理員須經全身檢查才能進入人犯戒護區，但與監獄簽約之廠商
進入監獄，祇要抽檢即可，曾俊良若要夾帶金錢或其他物品入監
，委託廠商當更容易，實無委伊夾帶之必要；原判決附表一編號
五所示八十八年九月二十二日曾俊良委由李錦福交付之五萬元，
伊並未收到，亦不知李錦福係何人云云，認係卸責之詞，不足採
信，亦依調查所得證據，逐一加以指駁及說明。因而撤銷第一審
之科刑判決，改判仍論處上訴人連續依據法令從事公務之人員，
對於違背職務之行為，收受賄賂罪刑（處有期徒刑十年二月，褫
奪公權五年）。
上訴意旨略以：原判決事實欄未記載上訴人任台灣宜蘭監獄管理
員之職務為何，理由欄未說明所任職務之憑據，且原審未向台灣
宜蘭監獄查明，有調查職責未盡之違法；依規定監獄管理員每日
得攜帶一包香菸入監，原判決未敘明上訴人攜帶香菸至戒護區究
竟違背何規定，亦有理由不備之違誤；上訴人究竟收受曾俊良多
少金錢，曾某前後供述不一，依曾某之陳述，可知曾某對上訴人
指述，係因上訴人向其借錢未還所致，原判決就此有利於上訴人
之證據，未說明不予採信之理由，逕認上訴人收受九萬元賄款，
而未敘明其憑據，亦屬理由不備；原判決理由記載曾俊賢於八十
八年二月二十六日匯款十三萬元至群懋電子有限公司（下稱群懋
公司）負責人許吉忠帳戶，由該公司職員林申東夾帶交給曾俊良
，曾俊良再交給上訴人代購物品等情，惟事實欄無此記載，且此
等事證應無法證明該款已全數委請上訴人購物，原判決所為認定
自非適法；測謊鑑定應無證據能力，原判決以此為上訴人犯罪之
證據，於法有違云云。惟查犯罪事實之認定、證據之取捨及其證
明力如何，乃事實審法院自由判斷之職權，如其取捨判斷不違背
經驗法則與論理法則，即不得指為違法，而據為上訴第三審之理
由。又供述證據前後，雖稍有參差或互相矛盾，事實審法院非不
可本於經驗及論理法則，依自由心證定其取捨，從而以證人陳述
之一部認為真實者予以採取，亦非證據法則所不許。本件原判決
已說明本於調查所得心證，分別定其取捨而為事實判斷之理由。
並依確認之事實，就上訴人為台灣宜蘭監獄戒護科管理員，戒護
科掌理之事項，依監獄組織條例（九十一年一月三十日修正為監
獄組織通則）第七條之規定，戒護科負責掌理關於受刑人接見、
發受書信及送入物品之處理，監舍、工廠之查察、管理及身體、
物品搜檢等事務，暨監獄管理員固每日可攜帶一包香煙進入監獄
戒護區自行使用，但不得夾帶物品給受刑人，受刑人係定點定時
供給香煙，一天限十支，可填寫訂購單購買香煙，其他如檳榔、
酒類等則禁止使用，上訴人竟違背職務，收取曾俊良給付之金錢
賄賂，將其餘金錢夾帶入監，依曾俊良之指示購物，而以不合法
之方式夾帶香煙及檳榔、酒類等物進入戒護區，交給曾俊良等情
，於理由內，已依卷證資料詳敘其論據。所為論斷，核無違背客
觀存在之經驗法則與論理法則，自屬原審採證、認事之適法職權
行使，並無上訴意旨所指理由矛盾、不備或調查職責未盡等違法
情事。又原判決事實欄並未認定上訴人收受曾俊良經由群懋公司
職員林申東夾帶入監之十三萬元，或上訴人收受此款時有扣取部
分款項，其理由二之(二)記載許吉忠、林申東等人證稱確曾夾帶該
款入監交付曾俊良等語，僅在補強曾俊良各證言之證據證明力而
已，亦無理由矛盾之可言。而測謊鑑定，係依一般人在說謊時，
會產生遲疑、緊張、恐懼、不安等心理波動現象，乃以科學方法
，由鑑定人利用測謊儀器，將受測者之上開情緒波動反應情形加
以紀錄，用以分析判斷受測者之供述是否違反其內心之真意而屬
虛偽不實。故測謊鑑定，倘鑑定人具備專業之知識技能，復事先
獲得受測者之同意，且所使用之測謊儀器及其測試之問題與方法
又具專業可靠性時，該測謊結果，如就否認犯罪有不實之情緒波
動反應，固不得採為有罪判決之唯一論據，但非完全無證據能力
，仍得供裁判之佐證，其證明力如何，事實審自得依職權予以判
斷。上訴人同意由法務部調查局為其測謊所為之鑑定結果，原審
本其職權予以採信，自不容任意指摘。其餘上訴意旨，或未具體
指明原判決有何應於審判期日調查之證據，未予調查，或對原審
採證、認事之職權行使及已於判決內詳為論斷之事項，漫事指摘
，均非依據卷內訴訟資料具體指摘原判決有何違背法令。依上說
明，應認其上訴違背法律上之程式，予以駁回。
據上論結，應依刑事訴訟法第三百九十五條前段，判決如主文。
中    華    民    國  九十五  年    一    月    五    日
                      最高法院刑事第八庭
                          審判長法官  張  淳  淙
                                法官  張  春  福
                                法官  呂  丹  玉
                                法官  洪  昌  宏
                                法官  蔡  彩  貞
      本件正本證明與原本無異
                                      書  記  官
中    華    民    國  九十五  年    一    月    九    日
                                                      Ｋ


司法院資訊處製作；財團法人民間司法改革基金會備份。
